臺灣新竹地方法院刑事判決
111年度易字第790號
公  訴  人  臺灣新竹地方檢察署檢察官
被      告  游凱傑




上列被告因竊盜案件，經檢察官提起公訴（111年度偵字第3564
號），本院判決如下：
    主  文
丙○○犯踰越門窗侵入住宅竊盜罪，處有期徒刑柒月。未扣案犯罪
所得新臺幣壹仟元沒收，於全部或一部不能沒收或不宜執行沒收
時，追徵其價額。
    事  實
一、丙○○基於意圖為自己不法所有之竊盜犯意，於民國110年12
    月20日3時許，自其新竹市○區○○○○街0巷00弄00號5樓C室（
    下稱C室）租屋處爬出窗外，沿著與同樓層隔壁D室（下稱D
    室）相連之L型建物平台，行至乙○○位在隔壁D室之租屋處窗
    外，趁乙○○在房內熟睡且窗戶未上鎖之際，踰越窗戶攀爬進
    入房內，徒手竊取乙○○所有放置在桌上之現金新臺幣（下同
    ）1,000元得手，欲搜尋其他財物時，因拉動床上衣物驚醒
    乙○○，丙○○見狀旋即爬出窗外，循原路返回其C室租屋處並
    隨即外出，騎駛車牌號碼000-0000號普通重型機車前往位在
    新竹市○區○○路00號，其不知情友人甲○○所任職之統一超商
    關圓門市。嗣乙○○報警處理，始查悉上情。
二、案經乙○○訴由新竹市政府警察局第二分局報告臺灣新竹地方
    檢察署檢察官偵查起訴。
    理  由
壹、程序部分：
　　按被告以外之人於審判外之言詞或書面陳述，除法律有規定
    者外，不得作為證據。被告以外之人於審判外之陳述，經當
    事人於審判程序同意作為證據，法院審酌該言詞陳述或書面
    陳述作成時之情況，認為適當者，亦得為證據。當事人、代
    理人或辯護人於法院調查證據時，知有第159條第1項不得為
    證據之情形，而未於言詞辯論終結前聲明異議者，視為有前
    項之同意。刑事訴訟法第159條第1項、第159條之5分別定有
    明文。經查，本判決所引用被告以外之人於審判外陳述之供
    述證據，檢察官、被告於本院準備程序中表示沒有意見（本
    院卷第31頁），並於本案言詞辯論終結前就全部供述證據均
    未聲明異議，本院審酌上開供述證據作成時，並無違法或不
    當之情況；其餘所依憑判斷之非供述證據，亦無證據證明係
    違反法定程序所取得，且無刑事訴訟法第159條之4顯有不可
    信之情況，或其他不得作為證據之情形；再上開各該供述證
    據及非供述證據，又均無證明力明顯過低之情形，復均經本
    院於審理程序依法進行調查，並予以當事人辯論之機會，被
    告之訴訟防禦權已受保障，是認上開供述證據及非供述證據
    等證據方法，均適當得為證據，而應均有證據能力。
貳、實體部分：
一、本院認定犯罪事實所憑證據及認定之理由：
　　訊據被告丙○○固不否認於110年12月20日時，其租屋居於C室
    ，與告訴人乙○○承租之D室窗外有L型平台相連，案發時只有
    其一人居住在C室等情，惟矢口否認有何加重竊盜犯行，辯
    稱略以：我沒有進入他人住宅竊盜，案發當時我去找朋友聊
    天云云。惟查：
㈠、D室於110年12月20日3時許遭人踰越窗戶攀爬侵入，並徒手竊
    取告訴人所有放置在桌上之現金1,000元得手，欲搜尋其他
    財物時，因拉動床上衣物驚醒告訴人，該人見狀隨即爬出窗
    外等情，業據證人即告訴人於警詢、偵訊中指訴詳實（偵卷
    第7頁至第9頁、第44頁），並有房屋租賃合約2份、新竹市
    第二分局關東橋派出所110報案紀錄單、新竹市○○○○○○○○○○○○○○○○○○○○○○○○○○○○○○○○○○○○○○○○○○○街0巷00弄00號5樓平面
    圖各1份、現場照片數張（偵卷第13頁至第16頁、第18頁至
    第20頁、第28頁至第29頁、第68頁至第71頁）在卷可稽，且
    為被告所不爭執（本院卷第31頁至第32頁），是此部分事實
    堪認屬實。　　
㈡、告訴人於警詢、偵訊中均指訴：我驚醒後大聲尖叫，該名男
    子隨即從我房間的窗戶逃走，我窗戶外有一個小台階與隔壁
    連接，不久後便聽到有關窗戶的聲音，過程不到5秒，然後
    又聽到隔壁C室房客出門的關門聲，我房間門有鎖，但我忘
    記把窗戶上鎖，我很確定對方是從窗戶離開，而且我住5樓
    從外面無法攀爬上下，只有同樓隔壁房間最靠近且有地方可
    踩踏等語（偵卷第7頁至第9頁、第44頁），而依現場照片即
    案發地建物外牆結構及前揭5樓平面圖觀之，D室窗戶與C室
    窗戶位在直角相對位置，自D室窗戶望出即可見左側之C室窗
    戶，且D室與C室房間外有突出之L型平台相連，而D室窗戶右
    側為該棟建物邊間外牆，C室窗戶左側則為向外突出之縱向
    柱體結構，而以C室及D室均位在該建物5樓樓高位置，攀爬
    不易且具相當危險性，一般人顯難於短時間內安全的向上下
    樓層攀爬或他處移動，參以告訴人稱不到5秒之極短時間內
    即聽到關閉窗戶聲音，自可推認行竊之人僅能經由屋外相連
    之L型平台於同樓層C室、D室之間移動，酌以告訴人就案發
    現場平面、該建物外部結構、竊嫌犯案手段、情境等之指訴
    與前揭案發現場建物外牆結構、5樓平面圖位置大致相符，
    足徵告訴人此部分之指訴應非虛妄，本案行竊之人踰越窗戶
    侵入D室竊得1,000元，驚醒告訴人後即爬窗經由窗外L型平
    台至C室離開現場之事實，堪以認定。
㈢、被告雖辯稱其於凌晨3點10分前、甚至更早即自C室出發，因
    為中間先去買酒，再前往友人即證人甲○○工作處所聊天云云
    ，惟證人甲○○於偵訊時先稱：其當時在上班，對被告半夜12
    點左右到店裡找我喝酒有印象，大概喝到4、5點；後改稱：
    被告有電話先告知我，會來店裡找我喝酒，凌晨1點半至2點
    左右到店裡，我也不是很確定；復經提示被告通訊軟體LINE
    通話紀錄，再次改稱：我印象中以為他11、12點左右騎機車
    來的，我對那時情況不是很有印象，是我打第2通電話給他
    後才進來的，所以應該是3點半等語（偵卷第54頁至第55頁
    ）；於本院審理程序交互詰問時先稱：印象模糊，被告應該
    是2點或3點到店裡找我，有先撥電話我沒接到，回撥電話給
    被告後，被告中間至少有隔半小時還是1小時才來店裡，我
    也不是很清楚，當時被告說他在家裡上廁所，還有小孩的關
    係，可能有延後半小時或1小時才來，來之前有再撥電話給
    我說他晚點到，大約在被告打第2通電話給我後半小時到店
    裡（本院卷第55頁至第56頁）；復經本院當庭提示被告通訊
    軟體LINE通話紀錄後稱：被告係於3點5分通話49秒後大概半
    小時左右到我那邊，正常車程差不多半小時就會到，因為被
    告家住竹東，我上班的統一超商門市在新竹市東區關東橋那
    邊，所以路程至少要半小時等語（本院卷第59頁至第60頁）
    。觀諸證人就被告究為何時抵達其上班地點之證述，屢屢更
    易其詞，時間點頗具差異，甚而誤解被告出發地點，僅於提
    示被告通訊軟體LINE通話紀錄後，始稱被告係於3點5分2人
    通話後約半小時抵達其工作處所，故自無從依據其前後不一
    之證述確認被告究竟何時離開C室，故尚難據此逕為有利被
    告之認定。
㈣、此外，依據被告與證人甲○○間110年12月20日通訊軟體LINE對
    話紀錄觀之（偵卷第51頁），案發當日2人最後通話時間為3
    時5分，被告於通話後約半小時抵達證人工作之統一超商關
    圓門市，此與路口監視器攝錄被告騎駛車牌號碼000-0000號
    普通重型機車前往統一超商關圓門市之畫面亦大致吻合，並
    有監視器錄影畫面翻拍照片數張在卷可查（偵卷第20頁至第
    21頁、第73頁至第75頁），而被告亦稱：我和證人甲○○同在
    一處時不會用LINE打電話、聊天等語（本院卷第68頁），益
    徵被告於案發當日之3時5分許尚在租屋處C室內，而本案案
    發時間約為當日3時許，依被告所述案發時僅有其一人居住
    在C室等情（本院卷第66頁），實殊難想像斯時倘真有其他
    不明第三人行竊後經由窗戶進入C室後離開，被告於該時清
    醒並未入睡且準備出門，竟能對陌生人之侵入毫無反應，亦
    無呼叫、報警等後續處置，而本案行竊之人短時間內確係僅
    能經由被告承租之C室窗戶逃離之事實，業據本院認定如前
    ，而案發當時被告亦仍在其租屋處內，且未曾表示當時有發
    現其他人出入，足認被告所辯均係事後圖卸之詞，自無可採
    。
㈤、綜上所述，被告踰越門窗侵入住宅竊盜之犯行，洵堪認定，
    應予依法論科。　　
二、論罪科刑：
㈠、按修正前刑法第321條第1項第2款規定將「門扇」、「牆垣」
    、「其他安全設備」並列，則所謂「門扇」，係指門戶、窗
    扇等阻隔出入之設備而言；所謂「其他安全設備」，係指除
    門扇牆垣以外，依通常觀念足認為防盜之一切設備而言，如
    電網、門鎖以及窗戶等是（最高法院73年度台上字第3398號
    判決、78年度台上字第4418號判決意旨參照）。準此，實務
    上向來認為窗戶依通常觀念具有防閑作用，應屬修正前刑法
    第321條第1項第2款所稱之「其他安全設備」。然刑法第321
    條第1項第2款業於108年5月29日修正公布，並於同年5月31
    日生效，考其修正理由略謂：「第1項第2款『門扇』修正為『
    門窗』，以符實務用語」，可知立法者為使法條文字契合實
    際語言使用情況，將「門扇」修正為「門窗」，而使「窗戶
    」得為其文義範圍所涵蓋，是依修正後刑法第321條第1項第
    2款規定，所謂「門窗」即應包含窗戶在內。經查，被告係
    從未上鎖之房間窗戶翻越進入上開住宅內，故核被告所為，
    係犯刑法第321條第1項第2款踰越窗戶竊盜罪。
㈡、爰以行為人之責任為基礎，審酌被告正值青年，非無工作能
    力賺取所需，不思守法憑藉己力以正道取財，貪圖不勞而獲
    竊取他人財物，顯不尊重他人財產權益，且於夜間侵入他人
    住處對告訴人財產安全、人身安全造成危害，應予非難，兼
    衡被告自始否認犯行，飾詞狡辯之犯後態度，自述大學肄業
    之智識程度，離婚，有1名未成年子女，目前自己住，小孩
    與前妻同住，經濟狀況普通，暨其犯罪之手段、方式、所竊
    財物之價值及對告訴人造成之損害等一切情狀，量處如主文
    所示之刑。
三、沒收：
　　按犯罪所得，屬於犯罪行為人者，沒收之。但有特別規定者
    ，依其規定。前二項之沒收，於全部或一部不能沒收或不宜
    執行沒收時，追徵其價額，刑法第38條之1第1項、第3項分
    別定有明文。經查，被告竊得之1,000元為其犯罪所得，未
    扣案亦未返還告訴人，爰依刑法第38條之1第1項、第3項之
    規定宣告沒收，於全部或一部不能沒收或不宜執行沒收時，
    追徵其價額。
據上論斷，應依刑事訴訟法第299條第1項前段，判決如主文。　
本案經檢察官林奕彣提起公訴，檢察官陳亭宇到庭執行職務。
中　　華　　民　　國　　111 　年　　12　　月　　20  　日
                  刑事第八庭  法　官　楊數盈
以上正本證明與原本無異。
如不服本判決應於收受本判決後20日內向本院提出上訴書狀，上
訴書狀應敘述具體理由。上訴書狀未敘述上訴理由者，應於上訴
期間屆滿後20日內補提理由書狀於本院（均須按他造當事人之人
數附繕本）「切勿逕送上級法院」。
告訴人或被害人如對於本判決不服者，應具備理由請求檢察官上
訴，其上訴期間之計算係以檢察官收受判決正本之日期為準。
中　　華　　民　　國　　111 　年　　12　　月　　20　　日
　　　　　　　　　　　　　  　書記官  陳采薇 　　　　　
附錄本案論罪科刑法條： 　　
刑法第320條第1項
意圖為自己或第3人不法之所有，而竊取他人之動產者，為竊盜
罪，處5年以下有期徒刑、拘役或50萬元以下罰金。
刑法第321條第1項第1款、第2款
犯前條第1項、第2項之罪而有下列情形之一者，處6月以上5年以
下有期徒刑，得併科50萬元以下罰金：
一、侵入住宅或有人居住之建築物、船艦或隱匿其內而犯之。
二、毀越門窗、牆垣或其他安全設備而犯之。